【裁判字號】    95,簡上,45
【裁判日期】    951101
【裁判案由】    損害賠償
【裁判全文】
臺灣嘉義地方法院民事判決              95年度簡上字第45號
上  訴  人  甲○○
被上訴人    乙○○
                      號
上列當事人間損害賠償事件，上訴人對於中華民國95年6月8日本
院嘉義簡易庭95年度嘉簡字第617號第一審判決提起上訴，於中
華民國95年10月18日言詞辯論終結，本院判決如下：
    主      文
原判決除確定部分外關於命上訴人給付超過新臺幣參萬伍仟元本
息部分及該部分假執行之宣告暨訴訟費用之裁判均廢棄。
上開廢棄部分被上訴人在第一審之訴及假執行之聲請均駁回。
其餘上訴駁回。
第一審（除確定部分外）及第二審訴訟費用由被上訴人負擔八分
之一，餘由上訴人負擔。
    事實及理由
壹、本件被上訴人起訴主張：
一、上訴人甲○○係被上訴人乙○○之妹婿，上訴人前因債務糾
    紛，竟於民國94年10月12日上午10時30分許，駕車前往由被
    上訴人所經營、位於嘉義縣中埔鄉灣潭村13鄰松仔腳25號之
    倉庫內，向被上訴人催討款項新台幣（下同）35,000元未果
    ，乃基於恐嚇及毀損之犯意，自其車內取出鐮刀一把，持以
    敲砍倉庫內被上訴人之風管成品數下，致風管成品因凹陷二
    處而損壞，喪失正常之效用；復對被上訴人出言恫稱「要不
    要還錢說一聲」、「我是當憲兵的，你跟我做親戚算你倒楣
    ，我改天還會再來」等加害生命、身體、財產之事，恐嚇被
    上訴人，致被上訴人心生畏懼而危害其安全，上訴人亦因而
    被判處拘役四十日確定。
二、上訴人毀損之風管係手工打造，凹陷部分需重新組裝，且風
    管是一整體，若有一支損壞，需全部重新製作，被上訴人須
    緩期安裝，造成被上訴人之整體損失1萬元，又被上訴人本
    身輕度肢障，遭上訴人恐嚇後心理極度恐懼，因而請求上訴
    人賠償精神慰撫金200,000元等語。並聲明：（一）上訴人
    應給付被上訴人210,000元及自起訴狀繕本送達翌日起至清
    償日止按年息百分之五計算之利息；（二）願供擔保請准宣
    告假執行。又原審判決判命上訴人應賠償被上訴人40,000
    元及自95年3月24日起至清償日止按年息百分之五計算之利
    息，被上訴人雖不滿意但亦能接受，上訴人之上訴無理由，
    應予駁回。
貳、上訴人則抗辯：
一、原審判決上訴人賠償風管遭毀損之費用10,000元，惟據被上
    訴人所提出之發票，並未載有風管之形式、尺寸及種類。且
    該發票係94年10月12日事發8個月後（即94年5月間）所提出
    ，能否證明被上訴人承攬工程所用之風管與上訴人毀損之風
    管材質、形式是否相同，及事發當時風管之價值，非無疑問
    。而據上訴人民間訪價，一支普通風管亦不過2,000、3,000
    元，而證人祈士澤並證稱刑事卷宗卷附照片風管價格約4,00
    0、5,000元，對於凹洞之處可以修復，即使無法修復，也只
    需要重做壞掉的部份即可，被上訴人此部分損失並無那麼多
    。
二、上訴人本身財務不佳，原審判決上訴人應給付精神慰撫金3
    萬元之部份，亦屬過高。
三、縱然法院認定上訴人需賠償被上訴人，然上訴人曾借款35,0
    00元予被上訴人，被上訴人對上訴人所負之借款債務，與原
    審判決命上訴人應賠償被上訴人之債務屬於給付種類相同，
    並均屆清償期，故主張二債務互為抵銷，上訴人亦無庸再給
    付被上訴人任何錢，原審判決判命上訴人應賠償被上訴人40
    ,000 元及自95年3月24日起至清償日止按年息百分之五計算
    之利息，尚有未洽等語。並聲明：（一）原判決不利於上訴
    人部分廢棄；（二）上開廢棄部分，被上訴人在第一審之訴
    及假執行之聲請均駁回；（三）第一、二審訴訟費用由被上
    訴人負擔；（四）若受不利益之判決，願供擔保請准宣告免
    於假執行。
參、法院判斷：
一、本件原審判決判命上訴人應給付被上訴人40,000元及自95年
    3 月24日起至清償日止按年息百分之五計算之利息，並駁回
    被上訴人其餘之請求，被上訴人就其敗訴部分未提起上訴，
    就此部分業已確定，合先敘明
二、被上訴人主張於上開時、地遭上訴人恐嚇及毀損風管之事實
    ，為上訴人所不爭執，而上訴人之行為，業經本院刑事庭以
    94 年度易字第378號判決判處甲○○有罪處拘役肆拾日確定
    一情，亦據本院調閱94年度易字第378號案卷證審閱無訛，
    並有遭毀損之風管現場相片四張附於警卷可佐；是被上訴人
    主張因上訴人故意毀損風管、恐嚇致心生畏懼而生損害等情
    ，堪信為真實。
三、按因故意或過失，不法侵害他人之權利者，負損害賠償責任
    ；不法毀損他人之物者，被害人得請求賠償其物因毀損所減
    少之價額，民法第184條第1項前段、第196條分別定有明文
    。本件被上訴人主張其風管遭上訴人毀損之修理費用1萬元
    ，雖據其提出所承攬明道中學冷氣風管工程共計9萬元之發
    票一紙為證，然為上訴人所否認，並辯稱：普通風管一支僅
    2,000元至3,000元，縱使有保溫及保冷之效果之風管一支也
    不過5,000元，被上訴人並未受有如此多之損害等語。經查
    ，被上訴人所提出之發票乃係承攬明道中學冷氣風管工程所
    開立，而被上訴人亦自承所受損害之風管係承攬新營一家辦
    公室所用，與明道中學冷氣風管工程無關（見本院95年9月
    25日準備程序筆錄），且該發票並未載有風管之形式、尺寸
    及種類，難以認定該工程所用之風管與上訴人毀損之風管材
    質、形式相同，自難以該發票作為推認被上訴人所受之風管
    損失之憑據。反觀，依嘉義縣警察局中埔分局嘉中警三字第
    0940031578號偵查卷宗第11、12頁之照片所示，被上訴人當
    時所完成之風管共有5支，而且分別獨立，上訴人所損壞者
    僅其中之一，而據證人祈士澤證述：伊之前曾幫被上訴人製
    作風管，偵查卷宗第11、12頁之照片所示之風管1支價格約
    為4,000、5,000元，如果製作5支，而損壞1支，僅將該支重
    作即可（見本院95年9月25日準備程序筆錄），復斟酌上訴
    人亦自承具有保溫效果之風管一支約為5,000元等語（見本
    院95年10月18日言詞辯論筆錄），本院認定被上訴人此部分
    損失應為5,000元，被上訴人逾此範圍之請求為無理由，應
    予駁回。
四、復按「不法侵害他人之身體、健康、名譽、自由、信用、隱
    私、貞操，或不法侵害其他人格法益而情節重大者，被害人
    雖非財產上之損害，亦得請求賠償相當之金額。」，民法第
    195條第1項前段定有明文。又非財產上之損害賠償以人格權
    遭受侵害，使精神上受有痛苦為必要，至其核給之標準固與
    財產上損害之計算不同，惟應斟酌雙方身分、資力與加害程
    度，及其他各種情形核定相當之數額；換言之，以人格權遭
    遇侵害，受有精神上之痛苦，而請求慰藉金之賠償，其核給
    之標準，須斟酌雙方之身分、資力與加害程度及其他各種情
    形核定相當之數額。且所謂「相當」，應以實際加害情形與
    其名譽影響是否重大及被害人之身分、地位與加害人之經濟
    情況等關係定之（最高法院47年度台上字第1221號及51年台
    上字第223號判例參照）。經查，本件被上訴人受上訴人恐
    嚇心生畏懼，其人格權之自由受有損害，自得請求非財產上
    之損害賠償。本院斟酌被上訴人為國中畢業，從事冷氣工程
    施工，名下無不動產；而上訴人則為高職畢業，93年度薪資
    所得約400,000元，名下亦無不動產之事實，業據兩造於刑
    事案件及本案中供述綦詳，且有稅務電子閘門財產所得調件
    明細細表附卷可查，再斟酌兩造之經濟能力、本件毀損、恐
    嚇侵權行為發生之原因，及被上訴人所受損害各情，認為被
    上訴人得請求上訴人賠償30,000元之精神慰撫金為適當，被
    上訴人逾此範圍之請求為無理由，應予駁回。
五、又上訴人雖抗辯：被上訴人欠伊35,000元債務，有證人祈秀
    莉為證，被上訴人並於刑事庭開庭時有承認此事，因而主張
    與本件損害賠償債務抵銷云云。然查，因故意侵權行為而負
    擔之債，其債務人不得主張抵銷，民法第339條定有明文。
    是縱被上訴人有欠上訴人借款債務，上訴人亦不得主張與本
    件故意侵權行為而負擔之債務抵銷。況經本院調閱本院94年
    度易字第378號刑事卷宗全卷，被上訴人均未承認有欠上訴
    人35,000元，而係承認有欠其母親即上訴人之岳母30,000元
    （見該刑事卷第53頁、54頁），而證人祈秀莉於本院95年9
    月4日準備程序筆錄作證時，亦僅證述係證人祈秀莉自己借
    款予被上訴人而非上訴人（見本院95年9月25日準備程序筆
    錄），亦難認上訴人對被上訴人有借款債權存在，故上訴人
    主張抵銷為無理由。
六、綜上所述，被上訴人依侵權行為之法律關係請求判決上訴人
    賠償應給付被上訴人35,000元及自起訴狀繕本送達翌日（95
    年3月24日）起至清償日止按年息百分之五計算之利息為有
    理由，應予准許，被上訴人逾此範圍之請求為無理由，則應
    駁回，其假執行之聲請亦失所附麗，應併予駁回。原審判決
    就超過上開應准許部分，為上訴人敗訴之判決，並為假執行
    之宣告自有未洽，上訴人就此部分指摘原判決不當，求予廢
    棄改判，為有理由。至於上開應准許部分，被上訴人之請求
    為有理由，原審判命上訴人給付並為假執行之宣告，並無違
    誤，上訴人就此部分求予廢棄改判，為無理由，應駁回其上
    訴。
七、本件事證已臻明確，兩造其餘攻擊防禦方法，經審酌結果亦
    不影響本判決之結果，爰不以一一論述，附此敘明。
八、據上論結，本件上訴為一部有理由，一部無理由依民事訴訟
    法第436條之1第3項、第449條第1項、第450條、第79條，判
    決如主文。
中    華    民    國    95    年    11    月    1    日
                  民二庭審判長法  官  黃茂宏
                              法  官  林福來
                              法  官  黃明展
以上正本係照原本作成
本判決不得上訴
中    華    民    國    95    年    11    月     1    日
                              書記官  王佩湘


司法院資訊處製作；財團法人民間司法改革基金會備份。
